Inventaris van de collectie 1902 (Zuid-Holland), 1480 - 1810
Nationaal Archief, Den Haag
Collectie "1902" (Zuid-Holland)
Collectie "1902" RAZH
1480-1810
33027
0.20 meter; 61 inventarisnummers.
Geschreven, getypte en gedrukte documenten. Kennis van het laat-middeleeuwse handschrift en van het 16e, 17e, en 18e eeuwse handschrift is noodzakelijk.
Nationaal Archief, Den Haag
Algemeen Rijksarchief 1802-2002
Het archief van de "Collectie 1902" bevat stukken betreffende de geschiedenis van een aantal steden in en van de provincie Zuid-Holland zoals verschillende stukken over de bestuursinrichting van steden en gerechten, aantekeningen over een aantal heerlijkheden en instructies voor ambtsdragers in Rotterdam.
Archiefvorming
Geschiedenis van de archiefvormer
De collectie 1902 is gevormd uit de stukken die in 1902 tijdens de verhuizing naar het Bleyenburg gevonden zijn en niet in een of ander archief te plaatsen waren.
Geschiedenis van het archiefbeheer
Vanaf 1902 tot 1977 heeft de gehele collectie berust onder de Eerste Afdeling.
In 1977 is de collectie in drie delen gesplitst en zijn de stukken waarvan het vermoeden bestond dat ze afkomstig waren uit archieven van het Rijksarchief in Zuid-Holland daar naar toe overgebracht.
De verwerving van het archief
De rechtstitel is (nog) onbekend.
Inhoud en structuur van het archief
3.22
Aanwijzingen voor de gebruiker
Openbaarheidsbeperkingen
Volledig openbaar.
Materiële beperkingen
Het archief kent geen materiële beperkingen.
Aanvraaginstructie
Openbare archiefstukken kunnen online worden aangevraagd en gereserveerd. U kunt dit ook via de terminals in de studiezaal van het Nationaal Archief doen. Om te kunnen reserveren dient u de volgende stappen te volgen:
U maakt een profiel aan op www.gahetna.nl, en logt vervolgens in
Via de archiefinventaris (alleen de beschrijvingen met rode nummers) selecteert u het gewenste archiefstuk door op de knop 'Reserveren' te klikken
In het volgende scherm geeft u aan op welke dag u het archiefstuk wilt inzien
Indien u zich bevindt in de studiezaal en een tafelnummer heeft ontvangen kunt u dit nummer vermelden. Als u geen tafelnummer heeft kunt u tafelnummer 777 laten staan
Vervolgens bevestigt u uw reservering door deze te versturen.
Verwant materiaal
Beschikbaarheid van kopieën
Beschrijving van de series en archiefbestanddelen
- Akte waarbij Gerard Jansz. Van Oosterhout bevestigd wordt in het bezit van 3,5 morgen ingedijkt land in de ban van Munsterkerk, geheten de Vlietcamp, 1480 oktober 14. Afschrift, 1; 1 stuk
- Ordonnantie op de visserij opgemaakt door Dirk van Heukelum voor de verdeling hiervan tussen Altena en de kerk van Sliedrechti 1471 april 2. Afschrift, 1523; 2; 1 stuk
- Akte waarbij Albrecht, hertog van Beieren, de "vrouwenkerckëin den Haag in alle door haar bezeten goederen bevestigd, 1381 november 30. Authentiek afschrift, 1538 oktober 13; 3; 1 stuk
- Akte waarbij Karel V Jacob van der Duyn beleent, voor hemzelf en zijn minderjarige broers en zusters, met de door hun vader Adam van der Duyn nagelaten goederen, 1538 november 18. Afschrift, 4; 1 stuk
- Missive van de bisschop van Utrecht aan de burgemeester, schepenen en kerkmeesters van Goeree over een geschil tussen hen en de pastoor Nicolaas Odelant, 1545 februari 12. Authentiek afschrift, [1547]; 5; 1 stuk
- Testament van Johanna van Swieten, vrouwe van Opmeer, 1547 juni 30; ---; 1 stuk
  Voorheen inv.nr. 6
  Verplaatst naar familiearchief Mathenesse, 3.20.39, inv.nr. 250
- Missive van Karel V aan de "Raden in Holland" met het verzoek om advies op het rekest van de burgemeesters van Goeree om die plaats als vestigingsplaats te erkennen, 1548 juni 4. Met bijlagen. Afschriften., 7; 2 stukken
- Akte van overeenkomst, gesloten tussen Gijsbert Dircksz., pastoor van de St. Lambrechtskerk in Strijen en Vincent Cornelisz. c.s., eigenaars en inwoners van Groep, Strijenwoude, Numansland en Kromstrijen, over de kerkelijke indeling van deze heerlijkheden, 1550. Afschrift, 1551; 8; 1 stuk
- Akten van verkoop van land in het land van Altena, 1562 mei 26 en 1580 februari 7. Afschriften, 1562, 1591; 9; 2 stukken
- Akte houdende de verkoopvoorwaarden van 4 morgen land met huis gelegen in Noordwijkerhout dat door Jan Dirksz. 't Hooft verkocht is aan Adriaan Claasz., 1563 november 24; 10; 1 stuk
- Missiven van Jeannette van Kuyl aan Ellert Thonisz. Muys en Claes Pyetersz. te Rotterdam, 1569 november 21 en 22; 11; 2 stukken
- Missive van Johan van der Wouwe aan Willem Muys, Raad en procureur-generaal in de Raad van Holland in Utrecht, over de opname van zijn dochter in het oude klooster van Breda, 1573 augustus 15; 12; 1 stuk
- Uittreksels uit de resoluties van de vroedschap van Delft betreffende het heffen van extra belastingen en betreffende het verzoek van Jacob Muys om zijn aanstelling als ontvanger-generaal te prolongeren, 1576; 13; 1 stuk
- Missive van K. de Lamargelle aan de gouverneur, burgemeesters en raadsheren van Leiden over een soldaat die opgepakt is wegens straatschenderij, 1576 december 17; 14; 1 stuk
- Akte waarbij de ambachtsbewaarders van Acht westsluizen kwijtschelding krijgen van een deel van de pachtsom voor landen gelegen in Delfland, 1577 januari 18; 15; 1 katern
  Zie oud-archief Gemeente Delft, inv.nr. 205.
- Getuigenverklaring betreffende doopsgezindheid, afgelegd voor schout en schepenen van Groet (Noord-Holland), 1583 april 20; 16; 1 stuk
- Staat van serviesgelden door de gezworen boden van Den Haag gecollecteerd en overgegeven aan de fouriermeesters, 1586 augustus; 17; 1 stuk
- Rekening van Cornelis Barthelmeeuws van ontvangsten van morgengelden in Rijnland in de periode 1583-1857. Afschrift 1583, met aantekeningen, 1593., [1588]; 18; 1 katern
- Akten van belening van IJda van Bronckhorst [1591], Cornelis van der Duyn [1592] en Diederik burggraaf Gosalck van Brakel met de heerlijkheid Werkendam. Authentiek afschrift, 1593 juli 10; 19; 3 stukken
- Akte waarbij Cornelis van der Mijle door Philips II beleend wordt met verschillende percelen in St. Anthonispolder, 1580 augustus 5. Afschrift, 1593; 20; 1 stuk
- Akten waarbij de graven van Holland privileges verlenen aan kooplieden uit de steden Kampen, Deventer, Zwolle (1276), Hamburg (1277), Groningen (1298), en Lübeck (1316). Afschriften, 1598; 21; 4 stukken
- Aantekeningen over heerlijkheden en adellijke geslachten van Holland over de periode 913 tot 1573, 16e eeuw; 22; 2 stukken
- Akte waarbij Philips van Bourgondië aan Dirk van der Merwede, Godschalk Oem, Adriaan Schrevel en Jacob van Gendt toestemming verleend om een rechter in hun ambacht te benoemen, 1442 november 27. Afschrift, 16e eeuw.; 23; 1 stuk
- Akte van confirmatie van Karel van Bourgondië van de overdracht van de uitgegeven slikken, uiterwaarden, enz. in de heerlijkheid Putten, genaamd de Riederwaard, 1460 april 30. Afschrift, 16e eeuw; 24; 1 stuk
- Aantekeningen over bedijkingen van aanwassen aan de westzijde van de "oude Wieldrechtse dijk", 16e eeuw; 25; 1 stuk
- Akten van privilege voor het graafschap Egmond, 1487, 1522. Afschriften, 16e eeuw; 26; 2 katernen
- Aantekeningen over octrooien en privileges van Nieuwerbroek over de periode 1502-1515, 16e eeuw; 27; 1 stuk
- Aantekeningen over de beleningen van de heerlijkheid van de nieuwe aanwassen bij Strijen, geheten Numan, over de periode 1520-1599, 16e eeuw; 28; 1 stuk
- Aantekeningen uit het "witte nieuwe register" houdende commissies voor baljuwen, schouten en dijkgraven over de periode 1573-1575, 16e eeuw.; 29; 1 katern
- Rekest van Melis van Amstel aan Karel V om de inwoners van Loosdrecht te verplichten de gracht van het huis Kronenburg schoon te houden, [z.d.]. Afschrift, 16e eeuw; 30; 1 stuk
- Aantekening over het recht van de grafelijkheid van Holland omtrent het begeven van ambten, 16e eeuw; 31; 1 stuk
- Missiven van bisschop Balderik van juli 840, voorkomend in het eerste geluwde registers en gehecht voorin het groene register authentieke afschriften, 1601; 32; 4 stukken
  In het Latijn. Datum fout. De akten zijn vals.
- Rekest van Johan van [...] aan de Staten van Holland betreffende goederen in Naaldwijk, met appostille, 1607 juli 20. Afschrift, 1608.; 33
- Instructie voor de Gecommitteerde Raden van Holland op het gebied van muntzaken. Afschrift, 1626 maart 26; 34; 1 katern
- Akte waarbij Lamoraal van Egmond door Philips II beleend wordt met de heerlijkheid van aanwassen in Putten, 1569 oktober 15. Afschrift, 1647.; 35
  Zie inv.nr. 24.
- Stukken betreffende het bouwen van een oranjerie in de tuin achter het huis aan het Westeinde [te Den Haag], toebehorend aan Herbert van Beaumont, secretaris van de Staten van Holland, 1687-1703; 36; 1 omslag
  Genummerd 92 loco, mogelijk gediend hebbend in een proces.
- Convocatie voor A. de Bije voor een vergadering van de ingelanden van de polders Nieuw-, Klein- en Groot-Strijen en Numanspolder. Gedrukt, 1689 augustus 9; 37; 1 stuk
- Akte van opening van het testament van Anna Maria van Hogendorp, echtgenote van Francois Leydecker, 1727 januari 16; 38; 1 stuk
- Testament van Johan van Riebeeck en Charlotta Maria Leydecker, wonende te Delft, 1730 september 26; 39
  Zie toegang 1.10.45.
- Instructies voor ambtsdragers van Rotterdam, resp.; de baljuw (1730 en z.d.); substituut schout (1731, 1781); rekenmeester (z.d.); conciërge, cipier en kamerbewaarder (1743, 1772); pensionaris (z.d.), secretaris van de Commissie van de kleine zaken en vredemakers (1776); secretaris en boekhouder van de Rekenkamer (z.d.); kassiers van de Wisselbank (1785); boekhouder van de Wisselbank (1784) en ambtenaren van Holland, resp. Commissarissen van de liberale giften van Holland (1747), Commissarissen over de Notarissen (z.d.); cipier van de Voorpoort van het Hof van Holland (1680); met aantekeningen. Deels afschriften. Deels in druk., [1680-1785]; 40; 1 pak
- Veilingvoorwaarden opgesteld door Johannes Timmers voor een huis naast de Grote Kerk in Dordrecht gekocht door Urbanus Pirot, 1737 maart 6; 41; 1 stuk
- Akte waarbij schout en molenmeesters van de grote, kleine en kalkovenpolders in het ambacht Oudshoorn de hoogte van het molengeld regelen. Afschrift., 1740 september 9; 42; 1 katern
- Verbalen van de Gecommitteerden uit de steden Dordrecht, Delft, Rotterdam, Schiedam en Brielle van de visitatie van de zalmstekken, 1743-1745. Afschriften [1745]; met bijlagen, 1734-1735. Afschriften, 43; 1 omslag
- Uittreksel uit de resoluties van de vroedschap van Rotterdam betreffende de aanstelling van notarissen, 1745 december 21; 44; 1 stuk
- Akte waarbij Johan van der Marck aangesteld wordt tot schout van Leiden. Notarieel afschrift, 1754 september 23; 45; 1 stuk
- Akten van admissie voor Theodorus Verkerk als dokter in Woubrugge, Esselinkswoude en Heer Jacobswoude door de heer van Esselinkswoude en Heer Jacobswoude, 1757 oktober 26 en november 28; 46; 2 stukken
- Aantekeningen omtrent het voorbehoud der rechten van de heerlijkheid Benthorn bij de voorgenomen droogmaking van de Noordplassen toegestaan bij octrooi van 12 mei 1759, 47; 1 stuk
- Aantekeningen betreffende de heerlijkheid Heemstede over de periode 1617-1760, [1761]; 48; 1 omslag
- Minuut advies van P. van der Poll, baljuw van Amstelland over een grensconflict met Utrecht over het vervenen van de kade van de Rondveense polder, 1761; 49; 1 katern
  Zie resolutie Gecommitteerde Raden 19 maart 1761.
- Uittreksel uit het doopregister van de rooms-katholieke parochie in Rotterdam, houdende de inschrijving van de doop van Johannes Mulder, 1770 augustus 26; 50; 1 stuk
- Akte waarbij Charles, prins-bisschop van Luik, Jan van Stipriaan aanstelt als schout en medehoutvester van Schagen, Basingerhorn, Colhorn, Haringhuysen en Burghorn en als secretaris van Burghorn en stadhouder en griffier van de lenen van Schagen, 1700 oktober 19. Afschrift, 1774 december 12; 51; 1 katern
- Stukken betreffende verzoeken van de Staten van Holland van de schouten en gerechten van de Alblasserwaard, de Krimpenerwaard en het land van Altena om de vrije uitvoer van "hoeven" van rijshout toe te staan, 1753, 1755; 52; 1 omslag
- Advies van de Rekenkamer aan de Staten van Holand over de vraag aan wie gestrande schepen toebehoren, 1654. Afschrift [1781]. Met bijlagen, 1654. Afschriften, 53; 1 omslag
- Uittreksel uit de resoluties van de Staten van Holland van 18 januari 1793 houdende het besluit dat de oventjes voor eigen gebruik van leden van het brandewijngilde niet onbelast zijn, [z.d.]; 54; 1 stuk
- Missive van G. Vermooten, ontvanger van de gemene middelen in Haarlem aan een collega, 1794 augustus 20; 55; 1 stuk
- Missive van Isaak Froombrouck aan N.J. Okhuysen in Den Haag over de biertol in Moordrecht, 1798 oktober 18; 56; 1 stuk
- Uittreksels uit de registers van de "Hoge Overichheit" over de nalatenschap van Lamoraal van Egmond over de periode 1604-1610, 18e eeuw; 57; 3 stukken
- Aantekeningen over aanvullingen in de vroedschap van Delft over de periode 1608-1748, 18e eeuw; 58; 2 stukken
- Uittreksels uit de resolutieboeken van Alblasserwaard over de periode 1656-1710 betreffende waterstaatsaangelegenheden, 18e eeuw; 59; 1 katern
- Instructie voor de klerken ten secretarie van Den Haag, 1800 januari 1 en 1803 april 1; 60; 2 katernen
- Akte waarbij Anthonie Frich ten overstaan van schepenen van Rotterdam een visserschip koopt van Pieter Cool, 1810 oktober 15; 61; 1 charter
- Akte van uitgifte van de Oostmoer (bij Sommelsdijk) 1488 september 16. Afschrift, [19e eeuw]; 62; 1 stuk